臺灣高等法院臺南分院民事判決　　100年度上易字第160號
上　訴　人　鄭茅秀琴
訴訟代理人　黃 俊 達　律師
　　　　　　蘇 文 斌　律師
　　　　　　賴 鴻 鳴　律師
上　一　人
複　代理人　陳 妍 蓁　律師
被　上訴人　陳　　滿
上列當事人間請求侵權行為損害賠償事件，上訴人對於中華民國
100 年4月7日臺灣臺南地方法院第一審判決（99年度訴字第1260
號）提起上訴，本院於100年9月13日言詞辯論終結，判決如下：
    主      文
上訴駁回。
第二審訴訟費用由上訴人負擔。
    事實及理由
一、按言詞辯論期日，當事人之一造不到場者，得依到場當事人
    之聲請，由其一造辯論而為判決，民事訴訟法第385條第1項
    前段定有明文。被上訴人經合法通知無正當理由，未於言詞
    辯論期日到場，核無民事訴訟法第386 條各款所列情形，爰
    准依上訴人聲請，由其對之為一造辯論判決，合先敘明。
二、上訴人起訴主張：伊於民國（下同）98年1月14日上午7時許
    ，因被上訴人將自用小客車停放於伊住所後門口，阻擋伊後
    門出入，與被上訴人發生爭執時，被上訴人竟出手毆伊，並
    將伊推倒在地，及以腳踹伊，致伊受有腰部、臀部挫傷、右
    手、右膝及左手肘擦挫傷、頭部外傷等傷害，爰依民法第18
    4條第1項、第195 條規定，訴請被上訴人賠償給付醫療費用
    新臺幣（下同）11,333元、精神慰撫金50萬元，合計511,33
    3 元及法定遲延利息等語。（原審判決被上訴人應給付上訴
    人醫療費用11,273 元、精神慰撫金5萬元，合計61,273元及
    法定遲延利息，另駁回上訴人其餘之訴後，被上訴人就其應
    為給付敗訴部分未上訴已確定，上訴人則就其請求精神慰撫
    金敗訴部分上訴，請求被上訴人應再給付40萬元。）併於本
    院上訴聲明求為判決：
    (一)原判決不利於上訴人部分廢棄。
    (二)上列廢棄部分，被上訴人應再給付上訴人40萬元。
    (三)第一、二審訴訟費用由被上訴人負擔。
三、被上訴人雖未於言詞辯論期日到場陳述，惟據其在準備程序
    則以：本件兩造互控傷害刑事案件，業經鈞院99年度上易字
    第656 號判決罪刑確定在案，依該刑事判決認定「當日雙方
    推擠中，上訴人拉扯被上訴人衣襟並將其拖行倒地，頭部撞
    擊地面而受傷。」等語，足認上訴人係因施力推擠伊後，自
    己重心不穩致摔倒受傷，並非伊故意推倒上訴人，伊更無以
    腳踹上訴人等語，資為抗辯。併對上訴人之上訴，答辯聲明
    求為判決：
    (一)上訴駁回。
    (二)第二審訴訟費用由上訴人負擔。
四、經查兩造於98年1月14日上午7時許，在臺南市新市區大社里
    大社136 號後院門口，因被上訴人之自用小客車停車問題，
    發生爭執等情，既為兩造所不爭執，並有原臺南縣警察局善
    化分局警詢筆錄、及現場照片等件存卷可佐，自堪信實。惟
    上訴人主張伊於爭執時，遭被上訴人出手毆打，並將伊推倒
    在地，及以腳踹伊，致伊受有腰部、臀部挫傷、右手、右膝
    及左手肘擦挫傷、頭部外傷等傷害，伊得依侵權行為之法律
    關係，請求被上訴人賠償損害乙節，既為被上訴人所否認，
    並以上揭情詞置辯。是本件所應審究者，厥為被上訴人是否
    有上揭傷害上訴人之侵權行為？上訴人得否依侵權行為之法
    律關係，請求被上訴人賠償精神慰撫金？如被上訴人應賠償
    精神慰撫金，其賠償金額若干？各情。
五、上訴人主張被上訴人出手毆伊，並將伊推倒在地及以腳踹伊
    ，致伊受傷之事實，已迭據伊於兩造因上揭事件互控刑事傷
    害案件之警詢及偵查中指述不移（見刑案警卷第6 頁、偵查
    卷第16頁），且依卷附奇美醫院診斷證明書及病歷（見警卷
    第17頁）所載，上訴人係於98年1 月14日上午9時1分到院急
    診，經診斷受有腰部及臀部挫傷、右手擦挫傷、右膝及左手
    肘擦挫傷、頭部外傷等傷害，其就醫之時間與兩造發生爭執
    之時間相近，受傷之部位亦與上訴人指稱頭部被打及被推倒
    在地上之情節相符，足證上訴人應有倒地之事實無訛。次依
    被上訴人供述其遭上訴人推倒後，上訴人亦曾出手對其反擊
    之過程全盤情狀觀之，本件應屬雙方拉扯而彼此互毆，非上
    訴人自行跌倒成傷，因苟如被上訴人辯稱係上訴人推拉伊時
    自行倒地，上訴人所受傷害位置，應會集中在軀體倒地時接
    觸地面部分，而不致受有腰部及臀部挫傷、右手擦挫傷、右
    膝及左手肘擦挫傷、頭部外傷等多處廣泛部位傷害；況膝蓋
    在人軀體正面，臀部在人軀體背面，苟上訴人係一般不小心
    跌倒受傷，應不致於軀體正背面同時受傷；再參諸被上訴人
    因上揭傷害上訴人之事實，其刑事責任亦經本院以傷害罪判
    處拘役50日確定在案，而有本院99年度上易字第656 號傷害
    刑事案件全卷足稽，益見上訴人主張係遭被上訴人毆打及拉
    扯倒地並以腳踹，致身體多處受傷之情節，並非虛構，被上
    訴人有對上訴人為該傷害之侵權行為，洵堪認定。
六、按因故意或過失，不法侵害他人之權利者，負損害賠償責任
    ；又不法侵害他人之身體、健康、名譽、自由、信用、隱私
    、貞操，或不法侵害其他人格法益而情節重大者，被害人雖
    非財產上之損害，亦得請求賠償相當之金額；民法第184 條
    第1項前段、第195 條第1項，分別定有明文。又按慰藉金之
    賠償須以人格權遭遇侵害，使精神上受有痛苦為必要，其核
    給之標準固與財產上損害之計算不同，然非不可斟酌雙方身
    分資力與加害程度，及其他各種情形核定相當之數額，最高
    法院亦著有51年臺上字第223 號判例意旨足參。被上訴人因
    於兩造爭執時，故意以毆打、推倒及腳踹方式加諸上訴人，
    致上訴人受有上揭傷害，上訴人精神上自受有相當程度之痛
    苦，得請求被上訴人賠償精神慰撫金。爰審酌被上訴人加害
    之情節，上訴人所受痛苦之程度，暨被上訴人係國小畢業職
    業菜販家庭經濟狀況不豐，上訴人係國小肄業職業家管家庭
    經濟狀況小康等一切情狀，認上訴人請求之精神慰撫金數額
    以5萬元為適當，逾此範圍之請求，不應准許。
七、綜上所述，上訴人依侵權行為之法律關係，請求被上訴人再
    給付精神慰撫金40萬元，為無理由，不應准許。原審就此部
    分判決上訴人敗訴，並駁回其假執行之聲請，經核認事用法
    並無不合。上訴人猶執詞指摘原審此部分判決不當，求予廢
    棄改判，為無理由，應予駁回。
八、又本件事證已臻明確，兩造其餘主張陳述及攻擊防禦方法，
    核與判決之結果不生影響，爰不逐一論述，併此敘明。
九、據上論結，本件上訴為無理由，應依民事訴訟法第463 條、
    第385條第1項前段、第449條第1項、第78條，判決如主文。
中    華    民    國   100    年    9     月    27    日
                  民事第一庭  審判長法  官    丁振昌
                                    法  官    曾平杉
                                    法  官    林永茂
上為正本係照原本作成。
不得上訴。
中    華    民    國   100    年    9     月    27    日
                                    書記官    謝素嬿